【裁判字號】    97,訴,276
【裁判日期】    971117
【裁判案由】    違反毒品危害防制條例
【裁判全文】
臺灣屏東地方法院刑事判決              97年度訴字第276號
公  訴  人  臺灣屏東地方法院檢察署檢察官
被      告  甲○○
上列被告因違反毒品危害防制條例案件，經檢察官提起公訴（97
年度毒偵字第377 號），被告於本院準備程序進行中，就被訴事
實為有罪之陳述，經本院告知簡式審判程序意旨，並聽取當事人
之意見後，本院合議庭裁定由受命法官獨任依簡式審判程序審理
，判決如下：
    主  文
甲○○施用第一級毒品，累犯，處有期徒刑壹年貳月。
    事  實
一、甲○○前於民國89年間，因施用毒品案件，經本院以89年度
    毒聲字346 號裁定送觀察勒戒後，因認無繼續施用毒品傾向
    ，於89年3 月7 日執行完畢釋放，並經臺灣屏東地方法院檢
    察署檢察官以89年度毒偵字第526 號為不起訴處分確定；復
    於93年間，因連續施用毒品案件，經本院以94年度訴字第29
    號判處有期徒刑1 年2 月確定，於95年4 月13日縮刑期滿執
    行完畢。詎其仍不知悔改，明知海洛因業經公告列為毒品危
    害防制條例之第一級毒品，不得非法持有、施用，竟基於施
    用第一級毒品之犯意，於97年1月19日16時許，在屏東縣麟
    洛鄉○○路旁某公墓處，以將海洛因粉末摻水置入其所有之
    針筒（未扣案）後注射血管之方式，施用第一級毒品海洛因
    1 次。嗣於97年1 月19日16時5 分許，為警執行巡邏勤務時
    見甲○○形跡可疑，並發覺其手臂上有注射針孔痕跡，後經
    其同意採集尿液檢驗，呈現可待因、嗎啡陽性反應，而悉上
    情。
二、案經屏東縣政府警察局屏東分局報告臺灣屏東地方法院檢察
    署檢察官偵查起訴。
    理  由
一、本件被告甲○○所犯係死刑、無期徒刑或最輕本刑為3 年以
    上有期徒刑以外之罪，亦非屬臺灣高等法院管轄第一審之案
    件，其於準備程序中就被訴事實為有罪之陳述，經本院告知
    簡式審判程序之旨，並聽取當事人意見後，經本院合議庭依
    刑事訴訟法第273 條之1 第1 項規定裁定由受命法官獨任進
    行簡式審判程序。又簡式審判程序之證據調查，依刑事訴訟
    法第273 條之2 規定，不受同法第159 條第1 項審判外陳述
    排除之限制；再被告對於卷內各項證據均不爭執證據能力，
    復無事證顯示有何違法取得或類此瑕疵之情，故卷內所列各
    項證據，自得作為證據，合先敘明。
二、訊據被告對於上揭時地，其施用第一級毒品海洛因之事實坦
    承不諱，又被告於97年1 月19日17時10分許為警採集之尿液
    送驗結果，亦呈可待因、嗎啡陽性反應，有正修科技大學超
    微量研究科技中心於97年2 月13日出具之檢驗報告、屏東縣
    政府警察局屏東分局毒品案件涉嫌人尿液採證編號姓名對照
    表各1 紙附卷可稽（見警卷第9 、13頁），此外，復有被告
    手臂佈有針孔之照片2 張在卷可證（見警卷第16頁）。是認
    被告上開任意性自白，核與事實相符，堪以採信。綜上，本
    件事證明確，被告上揭犯行足可認定，應依法論科。
三、按毒品危害防制條例就施用毒品者，只於「初犯」及「5 年
    後再犯」兩種情形有其追訴條件之限制，即須於初犯經觀察
    勒戒或強制戒治釋放後，5 年內均無施用毒品之行為，始能
    認其前所實施之觀察勒戒或強制戒治已足遮斷毒癮，而得於
    5 年後再犯時，再適用初犯之規定，重行觀察勒戒程序。倘
    5 年內已經再犯，被依法追訴處罰，縱其第3 次或第3 次以
    上施用毒品之時間在初犯釋放5 年以後，即與「5 年後再犯
    」之情形有別，且因已於「5 年內再犯」，顯見其再犯率甚
    高，原實施觀察勒戒或強制戒治，已無法收其實效，而無5
    年遮斷效之存在，自無再經觀察勒戒及強制戒治之必要，得
    逕行追訴處罰（最高法院96年度台非字第256 號、95年度台
    非字第271 號判決及最高法院95年度第7 次刑事庭會議決議
    參照）。經查，本件被告前於89年間，因施用毒品受觀察勒
    戒執行完畢，復於93年間因施用毒品，經法院判處徒刑，有
    上揭被告毒品前案與執行情形，及其前案紀錄表、刑案資料
    查註紀錄表各1 份可考，依前開說明，足認原實施之觀察勒
    戒，已無法收其實效，即無再經觀察勒戒及強制戒治之必要
    ，得逕行追訴處罰。
四、按海洛因係毒品危害防制條例第2 條第2 項第1 款所定之第
    一級毒品，是核被告甲○○所為，係犯毒品危害防制條例第
    10條第1 項之施用第一級毒品罪。被告非法持有第一級毒品
    海洛因進而施用，其持有之低度行為應被施用之高度行為所
    吸收，不另論其非法持有第一級毒品之罪。查被告有如事實
    欄所載之犯罪科刑執行情形，有其前案紀錄表、刑案資料查
    註紀錄表各1 份在卷可參，被告於前案徒刑執行完畢後，5
    年內故意再犯本件有期徒刑以上之施用第一級毒品罪，為累
    犯，應依刑法第47條第1 項之規定加重其刑。爰審酌被告前
    經法院裁定送觀察勒戒執行完畢及因施用毒品判處徒刑後，
    仍不知悔改、警惕，猶繼續施用毒品，本不宜寬貸，惟念此
    乃自戕行為，及被告犯後已坦承犯行不諱、表示悔悟等一切
    情狀，量處如主文所示之刑，以示懲儆。
五、末查，上開被告所有供其本件犯行所用之注射針筒，並未扣
    案，且於查獲前已遭被告丟棄而滅失乙節，業經被告於本院
    審理時供述明確在卷，是已無沒收之必要，爰不宣告沒收，
    併此敘明。
據上論斷，應依刑事訴訟法第273 條之1 第1 項、第299 條第1
項前段，毒品危害防制條例第10條第1 項，刑法第11條前段、第
47條第1 項，判決如主文。
本案經檢察官許大偉到庭執行職務。
中    華    民    國    97    年     11  月     17     日
                  刑事第四庭  法  官  江振源
以上正本證明與原本無異。
如不服本判決，應於判決送達後10日內向本院提出上訴狀（應附
繕本），其未敘述上訴理由者，應於上訴期間屆滿後20日內補提
理由書狀於本院，上訴於臺灣高等法院高雄分院。
中    華    民    國    97    年    11    月    18     日
                              書記官  潘豐益
附錄本判決論罪科刑法條：
毒品危害防制條例第10條第1項
施用第一級毒品者，處6月以上5年以下有期徒刑。


司法院資訊處製作；財團法人民間司法改革基金會備份。
